【裁判字號】    96,訴,4235
【裁判日期】    970716
【裁判案由】    營利事業所得稅
【裁判全文】
臺北高等行政法院判決
                                     96年度訴字第04235號
                              .
原      告  宏閣金屬工業股份有限公司
代  表  人  甲○○（董事長）
訴訟代理人  劉錦勳  律師
被      告  財政部臺灣省北區國稅局
代  表  人  陳文宗（局長）
送達代收人  乙○○
訴訟代理人  丙○○
上列當事人間因營利事業所得稅事件，原告不服財政部中華民國
96年11月1 日台財訴字第09600324620 號（案號：第00000000號
）訴願決定，提起行政訴訟。本院判決如下：
    主  文
原告之訴駁回。
訴訟費用由原告負擔。
    事  實
一、事實概要：
    原告辦理民國（下同）87年度未分配盈餘申報，列報未分配
    盈餘新臺幣（下同）70元，經被告按申報數核定，嗣經法務
    部調查局高雄市調查處（下稱高雄市調查處）及財政部賦稅
    署查獲其87年度營利事業所得稅結算申報虛報營業成本7,00
    5,694 元，通報被告所屬臺北縣分局核定87年度營利事業所
    得稅案漏報課稅所得額7,005,694 元，並重行核定未分配盈
    餘4,777,129 元，加徵10﹪營利事業所得稅477,712 元。原
    告不服，主張其87年度營利事業所得稅尚在復查中，應俟確
    定後再行核定；依法逕行核定所得額與申報所得額之差額應
    自未分配盈餘項下減除；申報已自繳稅額7 元未自核定稅額
    減除云云，向被告申請復查，經被告審核後，以原告87年度
    營利事業所得稅結算申報，列報所得虧損3,280,470 元，經
    被告核定0 元，嗣經查獲其虛報營業成本7,005,694 元，重
    行核定課稅所得額8,954,540 元，原告不服，申請復查，經
    被告復查決定駁回，依首揭規定，原核定未分配盈餘4,777,
    129 元並無不合，予以維持，惟於申報時自行繳納未分配盈
    餘加徵10﹪營利事業所得稅稅額7 元應予追認為由，作成96
    年5 月15日北區國稅法一字第0960006073號復查決定，追減
    未分配盈餘加徵營利事業所得稅應補稅額7 元，其餘復查駁
    回( 下稱原處分) 。原告仍表不服，提起訴願，遭決定駁回
    ，遂向本院提起行政訴訟。
二、兩造聲明：
  (一)原告聲明求為判決：
    1.訴願決定及原處分（即復查決定）不利於原告部分均撤銷
      。
    2.訴訟費用由被告負擔。
  (二)被告聲明求為判決：（被告經通知未到庭，據其答辯狀所載
    及準備程序所為之聲明及陳述）
    1.原告之訴駁回。
    2.訴訟費用由原告負擔。
三、兩造之爭點：
  (一)原告主張之理由：
    被告於92年6 月18日以「87年度未分配盈餘更正核定通知書
    」，核定原告應繳納營利事業所得稅未分配盈餘稅額477,71
    2 元，原告不服，經申請復查，被告以原處分追減應補稅額
    7 元，其餘駁回，經原告再提起訴願，仍經財政部訴願駁回
    。查有關原告於87年5 月至11月間，取得長銘實業股份有限
    公司之統一發票，兩造曾因營利事業所得稅及罰鍰事件，原
    告依法主張行政救濟，提起行政訴訟，目前繫屬鈞院96年度
    訴字第3105號審理。乃被告以尚未確定之營利事業所得稅事
    件為據，進而加徵未分配盈餘營利事業所得稅，自有違誤。
    綜上，謹請鈞院參酌，賜判決如聲明所示，以保權益。
  (二)被告主張之理由：
    1.按「自87年度起，營利事業當年度之盈餘未作分配者，應
      就該未分配盈餘加徵10﹪營利事業所得稅，不適用第76條
      之1 規定。前項所稱未分配盈餘，係指經稽徵機關核定之
      課稅所得額……減除左列各款後之餘額：一、當年度應納
      之營利事業所得稅。……十、其他經財政部核准之項目。
      」為行為時所得稅法第66條之9 第1 項及第2 項第1 款、
      第10款所明定。
    2.原告87年度營利事業所得稅結算申報，列報課稅所得額虧
      損3,280,570 元，被告核定0 元，嗣經查獲其虛報營業成
      本7,005,694 元，重行核定課稅所得額8,954,540 元，原
      告不服，申經被告復查決定駁回，原告仍表不服，復提起
      訴願，經財政部訴願決定駁回在案，依首揭規定，原核定
      未分配盈餘4,777,129 元並無不合，請予維持。又原告87
      年度營利事業所得稅確定後，如有變更原核定事項致影響
      未分配盈餘之計算者，可再循更正程序辦理，並不影響原
      告權益。依首揭規定，原處分並無不合，請予維持。綜上
      ，原告之訴為無理由，請准如答辯之聲明判決。
    理  由
一、本件被告經受合法通知，未於言詞辯論期日到場，核無行政
    訴訟法第218 條準用民事訴訟法第386 條各款所列情形，爰
    併準用民事訴訟法第385 條第1 項前段規定，依原告之聲請
    ，由其一造辯論而為判決。
二、原告起訴主張: 有關原告於87年5 月至11月間，取得長銘實
    業股份有限公司之統一發票，營利事業所得稅及罰鍰事件，
    原告已依法提起行政訴訟，目前繫屬本院審理中( 案號:96
    年度訴字第3105號) 。被告以尚未行政確定之營利事業所得
    稅事件為據，進而加徵未分配盈餘營利事業所得稅，自有違
    誤。爰提起本件行政訴訟，求為判決如聲明所示云云。
三、被告則以: 原告87年度營利事業所得稅結算申報，列報課稅
    所得額虧損3,280,570 元，被告核定0 元，嗣經查獲其虛報
    營業成本7,005,694 元，重行核定課稅所得額8,954,540 元
    ，原告不服，申經復查及提起訴願，均遭駁回，依首揭規定
    ，原核定未分配盈餘4,777,129 元並無不合。又原告87年度
    營利事業所得稅確定後，如有變更原核定事項致影響未分配
    盈餘之計算者，可再循更正程序辦理，並不影響原告權益。
    是原處分並無違法，本件原告之訴為無理由，求為判決駁回
    原告之訴等語，資為抗辯。
四、上開事實概要欄所述之事實，除後列之爭點事項外，其餘為
    兩造所不爭執，並有原處分書、審查結果增減金額變更比較
    表、87年度營利事業所得稅復查決定應補稅額更正註銷單、
    復查申請書、87年度營利事業所得稅未分配盈餘核定稅額繳
    款書、87年度未分配盈餘更正核定通知書、87年度未分配盈
    餘申報更正核定通知書（第二次）、87年度未分配盈餘申報
    書、87年度營利事業所得稅結算申報更正核定通知書、87年
    度未分配盈餘申報更正核定通知書（第一次）、分別附原處
    分卷、訴願卷及本院卷可稽，為可確認之事實。
五、歸納兩造上述之事實，本件爭執之重點在於: 被告依重行核
    定之原告87年度營利事業所得稅課稅所得額，重行核定其87
    年度未分配盈餘為4,777,129 元，加徵10﹪營利事業所得稅
    ，是否適法?本院判斷如下:
(一)、按「營利事業所得之計算，以其本年度收入總額減除各項成
    本費用、損失及稅捐後之純益額為所得額。」、「（第1 項
    ）自八十七年度起，營利事業當年度之盈餘未作分配者，應
    就該未分配盈餘加徵百分之十營利事業所得稅，不適用第七
    十六條之一規定。（第2 項）前項所稱未分配盈餘，係指經
    稽徵機關核定之課稅所得額，加計同年度依本法或其他法律
    規定減免所得稅之所得額、不計入所得課稅之所得額、已依
    第三十九條規定扣除之虧損及減除左列各款後之餘額．．十
    、其他經財政部核准之項目。…（第4 項）第二項未分配盈
    餘之計算，如於申報時尚未經稽徵機關核定者，得以申報數
    計算之。其後經核定調整時，稽徵機關應依第一百條規定辦
    理。（第5 項）第二項所稱課稅所得額，其經會計師查核簽
    證申報之案件，應以納稅義務人申報數為準計算。」行為時
    所得稅法第24條第1 項、第66條之9 第1 項、第2 項、第4
    項、第5 項分別定有明文。核上述就未分配盈餘加徵10% 營
    所稅之規定，乃為避免營利事業藉保留盈餘規避股東或社員
    之稅負，並基於實施兩稅合一制度後之稅收損失，不應由股
    東以外之納稅義務人負擔，乃明定營利事業應自87年度起，
    就當年度之未分配盈餘加徵10% 營所稅。又為正確計算該應
    加徵營所稅之未分配盈餘，爰於上述第66條之9 第2 項規定
    未分配盈餘之計算基礎，原則上以實際可供分配之稅後盈餘
    為準，亦即將課稅所得還原為財務所得之未分配盈餘，俾使
    未分配盈餘之計算臻於公平合理。
(二)、再按行政處分一經作成，即具有限制處分機關廢棄權限之效
    力，原不待處分之確定，此乃行政處分之存續力，是處分機
    關於行政處分作成後，原則上不能任意否定行政處分的效力
    。又對既有之行政處分，其拘束力於該處分生效時即已發生
    ，其他行政機關及法院在處理其他案件時，原則上只能視該
    行政處分為既成事實，納為自身判決之基礎構成要件事實，
    即所謂行政處分之構成要件效力是也。而法律雖規定行政法
    院有權對行政處分為適法性審查，惟此亦僅限於作為審查對
    象之行政處分，是倘於對行政處分提起撤銷訴訟之程序中，
    其先決問題涉及另一行政處分是否合法時，因該另一行政處
    分未經依法定程序予以撤銷，則行政法院基於上述構成要件
    效力，仍不能否定該處分之效力。未分配盈餘之計算臻於公
    平合理。
(三)、如前所述，所得稅法第66條之9 所稱「未分配盈餘」，係以
    稽徵機關核定之課稅所得額為計算起點，同法第4 項並規定
    ，於申報未分配盈餘時，稽徵機關尚未核定者，應得暫以申
    報數計算之，嗣後經稽徵機關核定調整時，應行辦理補稅或
    退稅（參見該第4 項條文立法理由）。查本件原告無進貨事
    實，取具長銘實業股份有限公司開立之統一發票銷售額合計
    7,005,694 元，列報於87年度營業成本之製造費用- 加工費
    項下，原查依查得資料剔除無加工事實之營業成本7,005,69
    4 元，核定全年所得額8,954,540 元等同一漏稅事實營業稅
    行政救濟部分，已經最高行政法院於95年11月30日以95年度
    裁字第2683號裁定駁回確定在案( 見原處分卷第8-33頁)，
    並為兩造所不爭( 見本院卷第51頁) 。本件原告87年度營利
    事業所得稅結算申報，原列報全年所得額1,948,846 元，經
    被告按申報數核定，嗣經高雄市調查處及財政部賦稅署查獲
    虛報營業成本7,005,694 元，通報被告所屬臺北縣分局核定
    漏報課稅所得額7,005,694 元，重行核定營利事業所得稅課
    稅所得額8,954,540 元，應補稅額2,228,635 元，並裁處罰
    鍰1,401,100 元。原告不服，申請復查及提起訴願，均遭駁
    回，遂向本院提起行政訴訟，亦經本院以97年6 月12日96年
    度訴字第3105號判決駁回在案，業由本院依職權調閱該案全
    卷查明確實。是該核定數額迄今仍未獲變更，則該經被告核
    定之課稅所得額既係計算本件未分配盈餘之前提事實，被告
    依前述重行核定之原告87年度營利事業所得稅課稅所得額，
    重行核定其87年度未分配盈餘為4,777,129 元，加徵10﹪營
    利事業所得稅，基於前述之構成要件效力，於法自無不合。
    故原告主張營利事業所得稅及罰鍰事件，原告已依法提起行
    政訴訟，目前繫屬本院審理中( 案號:96 年度訴字第3105號
    ) ，被告以尚未行政確定之營利事業所得稅事件為據，進而
    加徵未分配盈餘營利事業所得稅，自有違誤云云，尚非可採
    。至原告87年度營利事業所得稅確定後，如有變更原核定事
    項致影響未分配盈餘之計算者，可再循更正程序辦理，並不
    影響原告權益。
六、綜上所述，原處分認事用法，核無違誤，訴願決定遞予維持
    ，亦無不合，原告猶執前詞，訴請撤銷，為無理由，應予駁
    回。
七、本件事證已臻明確，兩造其餘攻擊防禦方法經本院審酌後，
    核與本件判決結果均不生影響，故不再逐項論述，附此敘明
    。
據上論結，本件原告之訴為無理由，爰依行政訴訟法第98條第1
項前段、第218 條，民事訴訟法第385 條第1 項前段，判決如主
文。
中      華    民    國    97    年   7   月   16     日
                     臺北高等行政法院第一庭
                               審判長法  官  王立杰
                                     法  官  劉錫賢
                                     法  官  林惠瑜
上為正本係照原本作成。
如不服本判決，應於送達後20日內，向本院提出上訴狀並表明上
訴理由，如於本判決宣示後送達前提起上訴者，應於判決送達後
20日內補提上訴理由書（須按他造人數附繕本）。
中      華    民    國    97    年   7   月   16     日
                                     書記官  劉道文


司法院資訊處製作；財團法人民間司法改革基金會備份。
